【裁判字號】    89,訴,2337
【裁判日期】    891030
【裁判案由】    懲治盜匪條例
【裁判全文】
臺灣臺中地方法院刑事判決                        八十九年度訴字第二三三七號
    公  訴  人  台灣台中地方法院檢察署檢察官
    被      告  甲○○
    指定辯護人  本院公設辯護人乙○○
右列被告因懲治盜匪條例案件，經檢察官提起公訴（八十九年度偵字第一四一００號
），本院判決如左：
    主  文
甲○○行使變造國民身分證，足以生損害於公眾及他人，累犯，處有期徒刑肆月。扣
案之龔振偉國民身分證上所貼甲○○之照片壹張沒收。又共同意圖為自己不法所有，
以強暴致使不能抗拒而取他人之物，累犯，處有期徒刑捌年。盜匪所得之財物黃色行
動電話壹支，應發還被害人張士芳。有期徒刑部分應執行有期徒刑捌年貳月。
    事  實
一、甲○○於民國八十五年間因違反肅清煙毒條例等案件，經法院判處有期徒刑三年
    三月確定，於八十八年一月十九日假釋期滿而執行完畢，猶不知悔改，於八十九
    年一月間，在南投縣埔里鎮○街道拾獲龔振偉之國民身分證後，為供日後警察盤
    詰使用，竟意圖為自己不法之所有，加以侵占入己，數日後即於其位於台中市○
    ○路三五八之一巷十八號五樓租處，以換貼自己照片之方式，變造上開龔振偉之
    國民身分證，足以生損害於龔振偉及戶政單位管理之正確性。另於八十九年二月
    六日晚上十時許，與不詳姓名綽號「阿欽」及「阿志」之成年男子共三人，開車
    行經丙○○位於台中縣烏日鄉○○路十三之三號住處，見丙○○屋內有丙○○、
    張士芳、黃進勇及曾寶源四人在打麻將，餘丙○○家人及友人在看電視，且門未
    鎖，其三人即共同基於意圖為自己不法所有之犯意聯絡，均臉罩口罩，「阿欽」
    及「阿志」頭戴小帽，由甲○○持其購得之玩具手槍一支，侵入丙○○住處（侵
    入住宅部分未據告訴）高喊「搶劫」，由「阿志」在屋外把風，甲○○持該支玩
    具手槍控制全場之強暴方式控制在場人之行動自由，致使屋內丙○○等人不能抗
    拒，由「阿欽」強行取走丙○○、張士方、黃進勇及曾寶源四人置於麻將桌上之
    現金新台幣（下同）二萬餘元、丙○○所有之摩托羅拉行動電話及張士芳所有之
    黃色行動電話各一支，得手後隨即離開現場。三人朋分現金花用殆盡，甲○○並
    將搶得之張士芳所有黃色行動電話丟棄路旁，將玩具手槍交由「阿欽」丟棄，而
    攜帶前開丙○○所有之行動電話至友人李錦河（另為不起訴處分）位於台中市○
    ○路一六八號居處找李錦河，並將該支行動電話交付不知情之李錦河使用，李錦
    河將之交付其父李環旺使用。嗣因台北市政府警察局刑警隊自丙○○親戚處得知
    前開丙○○遭搶案件，乃主動調查，並經由丙○○前開行動電話循線於八十九年
    八月十七日上午十時三十分許，在李錦河之妻王翠吟位於台北縣泰山巷明志路二
    段一０八號十一樓居處扣得丙○○所有前開行動電話（業由丙○○領回），再依
    李錦河之供詞，循線於八十九年八月十七日下午三時許，在台中市○○路三五八
    之一巷十八號五樓，查獲甲○○，甲○○將前開變造之國民身分證交付警員盤查
    而使用，惟因變造手法粗糙，經警示破，並扣得該張經變造之龔振偉國民身分證
    。
二、案經台北市政府警察局移送臺灣臺中地方法院檢察署檢察官偵查起訴。
    理  由
一、訊據被告甲○○對於右揭事實坦承不諱，核與被害人丙○○於警訊及偵訊時所述
    遭強盜情節相符，又丙○○遭強盜之行動電話係被告交付李錦河使用乙節，亦經
    證人李錦河陳述明確，復有丙○○領回行動電話所出具之贓物認領保管單一紙附
    可稽，及變造之龔振偉國民身分證一張扣案可證，事證明確，被告犯行堪以認定
    。
二、核被告拾得龔振偉國民身分證之行為，係犯刑法第三百三十七條侵占遺失物罪。
    其變造龔振偉國民身分證後，於警察盤查時將之交付警察以行使，核其所為，係
    犯刑法第二百十六條、第二百十二條之行使變造特種文書罪。其強盜被害人丙○
    ○等人財物之犯行，係犯懲治盜罪條例第五條第一項第一款盜匪罪。被告變造國
    民身分證之低度行為，應為行使之高度行為所吸收，不另論罪。公訴人漏未論及
    被告行使變造國民身分證罪，惟因有上開吸收關係，本院自得予以審究。所犯上
    開侵占遺失物罪與行使變造國民身分證罪間，有方法結果之牽連關係，應從一重
    之行使變造國民身分證罪處斷。被告與「阿欽」、「阿志」三人間就上開盜匪犯
    行，彼此間有犯意聯絡及行為分擔，應論以共同正犯。被告一盜匪行為，強盜被
    害人丙○○、張士芳、黃進勇及曾寶源四人財物，為想像競合犯，應從一重之盜
    匪罪處斷。所犯上開行使變造國民身分證罪與盜匪罪間，犯意各別，行為互殊，
    應分論併罰。被告曾於八十五年間因違反肅清煙毒條例等案件，經法院判處有期
    徒刑三年三月確定，於八十八年一月十九日假釋期滿而執行完畢，有台灣台中地
    方法院檢察署刑案資料查註紀錄表附卷可按，其受有期徒刑執行完畢後，五年以
    內再犯有期徒刑以上之本案各罪，為累犯，各應依法加重其刑。爰審酌被告素行
    不佳，年富力盛，不思以正途營生，竟謀不勞而獲，持玩具槍強盜財物，復拾得
    國民身分證後竟變造以圖規避責任，惡性非輕，惟念其犯後尚能坦承犯行，頗知
    悔悟，幸未造成被害人等身體傷害等一切情狀，各量處如主文所示之刑，並定其
    應執行刑，以示懲儆。扣案之龔振偉國民身分證上所變造換貼之甲○○照片一張
    ，為被告所有，供其犯罪所用之物，應依刑法第三十八條第一項第二款之規定宣
    告沒收之。盜匪所得之現金業已花用殆盡而滅失，經被告供述明確，所得之摩托
    羅拉行動電話一支，已發還被害人丙○○，有前述贓物認領保管單附卷可稽，爰
    不另為發還被害人之諭知。盜罪所得之黃色行動電話一支，被告供述將之丟棄路
    邊，因無法證明已滅失，仍應依法發還被害人張士芳。另玩具手槍一支，雖係被
    告所有用以強盜財物所用之物，惟未經扣案，被告亦自承已交由「阿欽」丟棄，
    為免執行困難，不另為沒收之諭知。
據上論斷，應依刑事訴訟法第二百九十九條第一項前段，懲治盜匪條例第五條第一項
第一款、第七條第一項、第八條，刑法第二十八條、第二百十二條、第二百十六條、
第三百三十七條、第五十五條、第四十七條、第三十八條第一項第二款、第五十一條
第五款，罰金罰鍰提高標準條例第一條前段，判決如主文。
中      華      民      國      八十九      年    十    月    三十      日
                                        法  官  林郁婷
右正本證明與原本無異。
如不服本判決，應於送達後十日內向本院提出上訴狀 （須附繕本） ，上訴於台灣高
等法院台中分院。
                                        書記官
中      華      民      國      八十九      年    十    月    三十      日
附錄論罪科刑法條
懲治盜匪條例第五條第一項：有左列行為之一者，處無期徒刑或七年以上有期徒刑：
一、意圖為自己或第三人不法所有，以強暴、脅迫、藥劑、催眠術或他法，致使不能
    抗拒而取他人之物或使其交付者。
刑法第二百十二條：偽造、變造護照、旅券、免許證、特許證及關於品行、能力、服
務或其他相類之證書、介紹書，足以生損害於公眾或他人者，處一年以下有期徒刑、
拘役或三百元以下罰金。
刑法第二百十六條：行使第二百十條至第二百十五條之文書者，依偽造、變造文書或
登載不實事項或使登載不實事項之規定處斷。
刑法第三百三十七條：意圖為自己或第三人不法之所有，而侵占遺失物、漂流物或其
他離本人所持有之物者，處五百元以下罰金。


司法院資訊處製作；財團法人民間司法改革基金會備份。
